【裁判字號】    98,交聲,575
【裁判日期】    980527
【裁判案由】    違反道路交通管理處罰條例聲明異議
【裁判全文】
臺灣士林地方法院交通事件裁定        98年度交聲字第575號
原處分機關  臺北市交通事件裁決所
異  議  人  甲○○
即受處分人
上列異議人即受處分人因違反道路交通管理處罰條例案件，對於
臺北市交通事件裁決所於民國98年5 月4 日所為北市裁罰字第裁
22 -AB0000000 號違反道路交通管理事件裁決書（舉發違反道路
交通管理事件通知單案號：臺北市政府警察局交通警察大隊北市
警交大字第AB0000000 號），聲明異議，本院裁定如下：
    主  文
異議駁回。
    理  由
一、按汽車駕駛人，行經有燈光號誌管制之交岔路口闖紅燈者，
    處新臺幣（下同）1,800 元以上5,400 元以下罰鍰，併計違
    規點數3 點，道路交通管理處罰條例第53條第1 項、第63條
    第1 項第3 款定有明文。又按汽車行駛至交岔路口，其行進
    、轉彎，應遵守燈光號誌或交通警察之指示，道路交通安全
    規則第102 條第1 項第1 款亦定有明文。又按行車管制號誌
    顯示為圓形紅燈者，其意義為車輛禁止通行，不得超越停止
    線或進入路口，道路交通標誌標線號誌設置規則第206 條定
    有明文，故汽機車駕駛人行進至有燈光號誌管制之交岔路口
    ，其行進、轉彎應遵守燈光號誌之指示，而燈光號誌顯示為
    圓形紅燈之情形下，不論有無往來車輛，即應停止於停止線
    前，而不得有超越停止線、進入路口之行為，否則即屬道路
    交通法規所定義之「闖紅燈」行為，而應受罰。
二、原處分意旨略以：異議人即受處分人甲○○於民國（下同）
    97年12月25日19時57分許，駕駛車號DP-7835 號自小客車，
    行經臺北市○○○路與三民路交岔路口時，適該路口之燈光
    管制號誌為圓形紅燈，竟未在停止線前停等，即逕行闖越，
    而有「駕車行經有燈光號誌之交岔路口闖紅燈」之違規事實
    ，為警以感應式線圈感應啟動電腦拍照採證逕行舉發，經原
    處分機關認違規事實明確，爰道路交通管理處罰條例第53條
    第1 項、第63條第1 項第3 款之規定，裁處異議人新臺幣2,
    700 元之罰鍰，並記違規點數3 點等語。
三、異議意旨略以：異議人於前揭時地，駕車自民權東路左轉三
    民路，被舉發闖紅燈，但該路口黃燈秒數過短實為主因，並
    非異議人故意闖紅燈。該路口黃燈秒數不合規定經臺北市議
    員揭露及媒體報導後，主管機關亦承認有所不妥，並承諾改
    善，故本件係以不合規定之交通號誌舉發違規，因而對原處
    分表明不服，為此聲明異議云云。
四、經查：
  (一)本件異議人於前揭時地駕駛所有之前開車號自用小客車，沿
    臺北市○○○路（東往西）第1 車道行駛與三民路交會設有
    燈光號誌管制交岔路口時，於圓形紅燈亮起後，未於停止線
    停等而繼續行駛左轉進入三民路之事實，業據異議人自承在
    卷，並有卷附採證照片2 幀及臺北市政府警察局北市警交大
    字第AB0000000 號舉發違反道路交通管理事件通知單影本1
    紙附卷可稽，堪信為事實。
  (二)雖異議人辯稱係因黃燈秒數過短云云，然查臺北市○○○路
    與三民路交岔路口之燈光號誌預設時制均採「遲閉三時相」
    運作，第一時相95秒（含黃燈3 秒，全紅清道時間2 秒）為
    民權東路東西雙向直行，第二時相50秒（含黃燈3 秒、全紅
    清道時間2 秒）為民權東路東往西直行、東轉南左轉與三民
    路紅燈右轉（南轉東），第3 時相55秒（含黃燈3 秒、全紅
    清道時間3 秒）為三民路左右轉（南轉東、南轉西）等情，
    有臺北市交通管制工程處98年3 月20日北市交工控字第0983
    1129900 號函在卷可稽。復按道路交通標誌標線號誌設置規
    則第231 條第1 項規定，行車速限50公里/ 小時以下，黃燈
    時間為3 秒，查前開路段之速限為時速50公里，亦有臺北市
    政府警察局松山分局98年3 月20日北市警松分交字第098308
    19400 號函在卷可按，故前開交岔路口之燈光管制號誌各時
    相黃燈預設為3 秒乃合乎前開規定，是以，異議人前開所辯
    容有誤會。
  (三)又觀之本件第1 張採證照片顯示之電腦感應數據，異議人係
    於97年12月25日晚間7 時57分駕駛前開車輛行駛於第1 車道
    上，於其行向之圓形紅燈亮起後2.1 秒時，前開車輛之前車
    輪業已超越紅燈停止線，駛至停止線前方之斑馬線（即行人
    穿越道），後車輪則位於紅燈停止線上，此由採證照片之電
    腦感應數據第1 排文字「000000-00-00」，係指2008年12月
    25日19時57分，第2 排右側文字「RO21」係指紅燈亮起後2.
    1 秒拍攝第1 張照片，第3 排左側文字「022 」係指底片採
    證編號，第3 排右側文字係指採證測速杆代號可證。復觀之
    前開照片所示異議人為前開駕駛行為時，燈光號誌確為圓形
    紅燈，換言之，異議人係於其行向之圓形紅燈亮起後2.1 秒
    方超越停止線進入路口，而非於前開交岔路口之燈光號誌黃
    燈業已超越停止線進入路口，未完成穿越路口時燈光號誌方
    轉變為紅燈至明。
  (四)另參以本件第2 張採證照片所示，異議人駕駛之前開車輛係
    以時速26公里之速度往前行駛，車輛後車輪於圓形紅燈亮起
    後3.4 秒已完全通過停止線及行人穿越道，此由照片電腦感
    應數據第2 排右側文字「RO34」係指紅燈亮起後3.4 秒拍攝
    第2 張採證照片，第3 排右側文字「V=26」係指違規車輛以
    時速26公里行駛通過路口可資佐證，而前開採證照片及電腦
    趕應數據之解讀，有卷附微電腦闖紅燈測速照相設備說明及
    臺北市政府警察局松山分局98年2 月18日北市警松分交字第
    09 830575100號函各1 份可參，益證異議人係於前開交岔路
    口燈光管制號誌之紅燈亮起2.1 秒後，未於停止線前停等，
    卻逕穿越停止線、行人穿越道進入路口，並閃動左轉方向燈
    ，以時速26公里之速度往前行駛穿越停止線及行人穿越道後
    左轉進入三民路，並非於前開交岔路口之燈光號誌黃燈時業
    已超越停止線進入路口，未完成穿越路口時燈光號誌方轉變
    為紅燈，已堪認定。倘若有異議人所述前開交岔路口之黃燈
    秒數不足之情，亦與異議人於紅燈亮起後始闖越紅燈之違規
    事實無涉。
  (五)再按行車管制號誌之圓形紅燈燈號顯示之意義為「車輛面對
    圓形紅燈表示禁止通行，不得超越停止線或進入路口」，道
    路交通標誌標線號誌設置規則第206 條第5 項第1 款定有明
    文，承上所述，異議人係於前開交岔路口之圓形紅燈亮起後
    2.1 秒後，未於停止線前停等，並開啟左轉方向燈，以時速
    26公里之速度往前行駛超越停止線及行人穿越道後左轉進入
    三民路，依前開規定自屬闖越紅燈至為灼然。
  (六)綜上所述，本件事證明確，異議人違規事實已堪認定。原處
    分機關認為異議人違規事實明確，爰分別依道路交通管理處
    罰條例第53條第1 款第63條第1 項第1 款之規定裁處新臺幣
    2,700 元之罰鍰，並記違規點數3 點，經核均無不當，從而
    ，本件異議為無理由，應予駁回。
五、據上論斷，應依道路交通案件處理辦法第19條，裁定如主文
    。
中    華    民    國    98    年    5     月    27    日
                  交通法庭    法  官      黃欣怡
以上正本證明與原本無異。
如不服本裁定應於送達後5 日內向本院提出抗告狀。
                              書記官      陳慧玲
中    華    民    國    98    年    5     月    27    日


司法院資訊處製作；財團法人民間司法改革基金會備份。
